臺灣彰化地方法院民事判決　94年度訴字第288號
原　　　告　乙○
　　　　　　　　　　　　巷35.
　　　　　　甲○
被　　　告　丙○○
訴　　　訟
代　理　人　洪錫欽律師
上列事人間請求損害賠償事件，本院於民國94年6月29日言詞辯
論終結，判決如左：
    主      文
原告之訴及假執行之聲請均駁回。
訴訟費用由原告負擔。
    事實及理由
一、原告起訴聲明：被告因原告夫妻欠其互助會款而心生不滿，
    竟於民國92年12月23日20時許，夥同不詳姓名年籍之成年男
    子六、七人，擅自進入原告住處，被告不但對原告辱罵三字
    經，其中二名男子將原告甲○拉進廚房，其餘男子並徒手或
    持啤酒瓶毆打原告乙○，並出言恐嚇原告二人須還款，否則
    拿槍打死全家等語，致原告心生畏懼；故爰依侵權行為損害
    賠償之規定，訴請被告賠償。並聲明：(1)支付原告乙○精神
    慰撫金新台幣（下同）三十五萬元。(2)支付原告甲○精神慰
    撫金二十萬元。
二、被告則聲明駁回原告之訴及假執行之聲請；如受不利判決，
    願供擔保請准宣告免為假執行。其抗辯要旨略以：原告確積
    欠其互助會款，惟當天伊僅一人前往乙○、甲○住處催討互
    助會款，並未夥同其他人一同前去，更未有毆打、恐嚇原告
    情事等語。
三、原告主張被告於前開時、地擅自進入原告住處、被告對原告
    辱罵三字經、並徒手或持啤酒瓶毆打原告乙○，並出言恐嚇
    原告二人須還款之事實，固據其提出診斷證明書、借據影本
    等附卷可參；惟被告否認有該情事，查診斷證明書充其量僅
    能證明原告乙○確有受傷之事實，至是否為受被告毆打所致
    ，尚待其他事證認定。
四、按當事人主張有利於己之事實者，就其事實有舉證之責任，
    民事訴訟法第二百七十七條定有明文；次按凡慰撫金之請求
    ，須其人格權遭遇侵害，而使其精神上受有痛苦為必要，如
    未舉證證明其精神、名譽有何受損之事實，即難認有何名譽
    受損或精神上痛苦之情事，請求給付慰撫金，即非有理由（
    最高法院五十一年度台上字第二二三號、七十九年度台上字
    第一一○一號判決參照）。本件原告主張受被告毆打、恐嚇
    ，致精神受有痛苦，自應由原告負舉證責任。本件原告前因
    本件相同事實提起刑事告訴，並經證人即原告之子女蔣明哲
    、蔣名晉於刑案審理中證述案發經過，原告請求本院調取該
    刑案全卷，並以證人證詞，為其舉證之證據方法。
五、經查，本件原告二人及該二名證人，於刑案部分之歷次陳述
    如下：
    （一）有關案發當時告訴人乙○如何被毆打乙節：原告乙○
          於警詢時陳稱：「．．．丙○○便一巴掌朝我嘴巴打
          下去，．．．其他人便圍上來，丙○○便說：打。便
          遭其中三至四個圍毆我，其中我記得有一個人拿啤酒
          瓶朝我手部敲下去，我老婆聽到聲音便快出來阻擋，
          他們才住手」等語，可見原告乙○於警詢時係指稱案
          發當時乃被告先用手掌打其嘴巴一下，然後其才遭其
          他三、四個人圍毆，且其中一個人是拿啤酒瓶朝其手
          部敲下去。而原告乙○於本院刑事庭審理時則證稱：
          「．．．被告就一直罵髒話，朝著我一直打，桌上有
          二瓶酒瓶，其中一人拿起酒瓶打我，．．．」、「那
          時很亂，幾乎站在我周圍的人都有打我，起碼有五人
          出手打我」、「（問：何人拿酒瓶打你？）答：被告
          帶來的人我不認識，我只有認識被告一人，是被告以
          外的人拿酒瓶打我」、「（問：他如何拿酒瓶打你？
          ）答：拿酒瓶從我肚子打下去，也有打手臂，手上也
          有流血」等語，依原告乙○前開證詞，當時係被告先
          出手一直打伊，然後再遭起碼五人圍毆，其中一人拿
          酒瓶打其肚子及手臂，手上有流血。又證人即告訴人
          乙○於臺灣高等法院臺中分院審理時證稱：「（問：
          案發當天是何人打你？）答：打我的人我都不認識」
          、「（問：有幾個人打你？）答：三至四個人」、「
          （問：用何東西打你？）答：有一個人用拳頭打我，
          還有一個人拿空的酒瓶打我」，依其該證詞，則為當
          時其係遭被告以外之三至四個人毆打，其並不認識打
          伊的人。可見原告乙○就其究有無遭被告本人毆打、
          遭幾人毆打及遭人毆打之部位等之陳述均前後不同。
          且依前開說明，原告乙○於當晚僅經醫師診斷其受有
          左手第三指開放傷口○．五公分及前胸挫傷等輕微傷
          害，有診斷證明書可稽，而依原告乙○之陳述，其當
          晚有遭被告打嘴巴並遭人持酒瓶打肚子及手部，何以
          其嘴巴及肚子並未受有何傷害，況其指稱係遭多人圍
          毆且有人持酒瓶打其身體，何以其傷勢竟如此輕微，
          原告乙○之指證是否屬實，尚非無疑。自難僅憑診斷
          證明書遽認被告毆打原告乙○之情事。
    （二）有關案發當時告訴人甲○有無遭人押進廚房乙節：原
          告甲○於警詢時陳稱：「．．．之後其中一不詳男子
          便叫我至廚房跟他講，我便與該男子至廚房，．．
          ．該男子便又叫我自己去借錢來還，．．．後來我便
          聽到客廳有在打人聲音，我便問說是有人在打我先生
          嗎？他便說我出去看看，我便跟著該男子走到客廳查
          看，到了客廳該男子便說：你們不可亂來．．．」等
          語，依其於警詢時之陳述，當時是一名男子叫其至廚
          房談論還款事宜，且其可與該名男子自由進出廚房，
          行動自由應未受限制；再原告甲○於本院刑案審理時
          證稱：「．．．後來有二個人押我進去廚房，．．．
          二個押我進去廚房的人對我說要拿錢給他們，．．．
          」等語，依前開證詞，當時其是遭二名男子押至廚房
          ，可見原告甲○究係被人叫進去或押進去廚房談論還
          款事宜，並其是與一名或二名男子進去廚房等重要情
          節竟前後指證不一。故亦難僅憑原告甲○其前後不一
          之指證遽認當時有人強押原告甲○進入廚房之情事。
    （三）有關案發當時被告恐嚇要拿槍打死告訴人全家乙節：
          原告乙○於警詢時陳稱：「．．．然後丙○○說：要
          不要拿槍抵住我的嘴，還是要放在桌上你才會相信，
          你欠的錢是要不要解決，．．．然後再罵說要讓我死
          ，且說不可報警，否則要拿槍打死我們全家，罵完之
          後他們才走．．．」等語，依其於警詢時之陳述，當
          時是被告於離去前先對其個人、再對其全家出言恐嚇
          ；原告乙○再於本院刑案審理時指稱：「（問：你說
          有人對你恐嚇，是何人對你恐嚇？）答：是被告帶去
          的人，但我不知道是誰」、「（問：對你說什麼話？
          ）答：對我說這一、二天一定要湊錢，如果沒有湊到
          錢，就要拿槍將我一家人打死．．．」、「（問：之
          後這些人如何離開？）答：叫我們二、三天內要湊錢
          ，如果沒有湊錢要拿槍將我們打死，叫我們不能報警
          ，說完他們就離開了，說拿槍要打死我們的人是被告
          帶去的」等語，依該陳述，當時是被告之同夥對其全
          家出言恐嚇，可見其此部分之證詞顯然前後歧異。且
          原告甲○於警詢時陳稱：「．．．丙○○走前與該其
          他不詳男子，叫我明天一定要拿錢出來，否則要拿槍
          一個一個將我全家打死，講完便離開了」等語，依其
          於警詢時之陳述，當時是被告於離去前與其他男子一
          起對其全家出言恐嚇；原告甲○復於本院刑案審理時
          證稱：「（問：是否妳都沒有聽到對妳先生說恐嚇的
          話？）答：我之後有聽到說要拿槍將我家人打死，他
          們快要離開的時候，有一個人對我們說要拿槍打死我
          們全家」等語，依該陳述，當時是被告之同夥其中一
          人對其全家出言恐嚇，其就此部分前後之指證亦非一
          致。而證人蔣明哲、蔣名晉於偵訊證稱：「（問：還
          記不記得他們對你們父母說什麼話？）均答：他說要
          拿槍打我們」、「（問：一個人講或很多人講？）均
          答：其中一個人講」、「（問：講說要拿槍打死你們
          全家是否丙○○？）均答：不是他說的，是另外一個
          男子說的」等語；此部分原告二人之指述與證人蔣明
          哲、蔣名晉於偵訊時之證詞雖屬一致，然竟與原告二
          人於警詢時之指述迥異，故其四人事後就此部分之證
          詞相同是否係事後勾串所致，亦非無疑，尚難遽採。
    （四）綜上，原告二人之指述前後多處不一，復與證人等之
          陳述亦彼此存有矛盾，且本件相同事實之刑案部分，
          亦經臺灣高等法院臺中分院認定原告之指陳與證人之
          證述兩歧，而判決被告無罪。是依原告之舉證，尚難
          為被告不利之認定。
六、從而，本件原告二人主張：被告於前開時、地擅自進入原告
    住處、被告對原告辱罵三字經、並徒手或持啤酒瓶毆打原告
    乙○，並出言恐嚇原告二人須還款，致渠心生畏懼，故依侵
    權行為損害賠償之規定，訴請被告支付原告乙○精神慰撫金
    三十五萬元，及支付原告甲○精神慰撫金二十萬元，均不能
    證明，其主張尚屬無據，應予駁回。又原告二人既受敗訴判
    決，其假執行之聲請即失所依據，應併予駁回之。
七、訴訟費用負擔之依據：民事訴訟法第78條、第85條第1項。
中　　華　　民　　國　　94　　年　　7　　月　  13   　日
                             民事第一庭
                                 法　官　吳俊螢
以上正本係照原本作成。
如對判決上訴，應於判決送達後20日內向本院提出上訴狀。
中　　華　　民　　國　　94　　年　　7 　　月　　13　　日
                      　　　     書記官　林文斌
